臺灣高等法院臺中分院刑事判決　　　　96年度上訴字第2350號
上　訴　人　臺灣臺中地方法院檢察署檢察官
上　訴　人
即　被　告　甲○○
　　　　　　　　　　(另案在臺灣臺中監獄執行中)
指定辯護人　本院公設辯護人　戊○○
上列上訴人因毒品危害防制條例案件，不服臺灣臺中地方法院96
年度訴字第1588號中華民國96年7月31日第一審判決（起訴案號
：臺灣臺中地方法院檢察署95年度偵字第27517號），提起上訴
，本院判決如下：
    主  文
原判決關於販賣第一級毒品所處罪刑部分撤銷。
甲○○販賣第一級毒品，累犯，處有期徒刑拾伍年貳月，褫奪公
權伍年，販賣第一級毒品所得財物新臺幣伍仟元沒收，如全部或
一部不能沒收時，以其財產抵償之；又販賣第一級毒品，累犯，
處有期徒刑拾伍年壹月，褫奪公權貳年，扣案之第一級毒品海洛
因柒包 (標示HR(+)，合計淨重壹點參陸公克)沒收銷燬之，扣案
之空包裝 (總重貳點壹捌公克)沒收。應執行有期徒刑拾伍年參
月，褫奪公權伍年，扣案之第一級毒品海洛因柒包 (標示HR(+)
，合計淨重壹點參陸公克)沒收銷燬之，扣案之空包裝 (總重貳
點壹捌公克)沒收，販賣第一級毒品所得財物新臺幣伍仟元沒收
，如全部或一部不能沒收時，以其財產抵償之。
    事  實
一、甲○○（綽號阿國）前因贓物案件，經臺灣臺中地方法院以
    89年度易字第3342號判處有期徒刑1年，經本院以90年度上
    易字第182號駁回上訴確定，於民國91年6月5日縮刑期滿執
    行完畢，仍不知悔改，明知海洛因為毒品危害防制條例第2
    條第1項第1款所列之第一級毒品，竟意圖營利，基於販賣第
    一級毒品海洛因之犯意，自95年7月底（起訴書誤載為8月間
    ）某日起至95年8月28日下午3、4時許止，以不詳之人所有
    之行動電話 (插上丁○○之0000000000號SIM卡)，與持用
    0000000000號行動電話之己○○相互聯絡交易第一級毒品海
    洛因之時間、地點及數量後，均於臺中縣大里市，先後販賣
    第一級毒品海洛因予己○○5次，每次1小包（含袋重約0.15
    公克）新臺幣（下同）1,000元，共得款5,000元。復另行起
    意，於95年10月18日下午4、5時許（起訴書誤載為11月7日
    ），駕駛其女友林慧真所有之車號A9—2669號自用小客車，
    搭載友人乙○○，行經臺中縣大里市時，在該車上，販賣第
    一級毒品海洛因1小包（數量少許）予乙○○1次，價格為1,
    000元，惟因乙○○當時身上無現金，遂以欠債方式支應，
    甲○○因而尚未得款。嗣警據報得悉甲○○藏匿於臺中縣大
    里市○○○街137號「璽邁汽車旅館」202號房，遂於95年10
    月18日晚間9時30分許至上址查緝，甲○○趁隙跳窗逃逸，
    林慧真及乙○○則為警當場查獲，並扣得如附表所示之物。
二、案經臺中縣警察局烏日分局報請臺灣臺中地方法院檢察署檢
    察官偵查起訴。
    理    由
壹、證據能力之說明：
一、證人乙○○、林慧真、己○○於警詢之證述：
(一)、按被告以外之人於檢察事務官、司法警察官或司法警察調查
    中所為之陳述，與審判中不符時，其先前之陳述具有較可信
    之特別情況，且為證明犯罪事實存否所必要者，得為證據，
    刑事訴訟法第159條之2定有明文。所謂「前後陳述不符」，
    應就前後階段之陳述進行整體判斷，以決定其間是否具有實
    質性差異，惟無須針對全部陳述作比較，陳述之一部分有不
    符，亦屬之。所謂「較可信之特別情況」，亦應就前後陳述
    時之各種外部情況進行比較，以資決定何者外部情況具有可
    信性。若陳述係在特別可信之情況下所為，則虛偽陳述之危
    險性即不高，雖係審判外陳述，或未經被告反對詰問，仍得
    承認其有證據能力【所稱「外部情況」之認定，例如(1)：時
    間間隔：陳述人先前陳述是在記憶猶新之情況下直接作成，
    一般與事實較相近，事後即可能因記憶減弱或變化，致有不
    清晰或陳述不符之現象發生；(2)有意迴避：由於先前陳述時
    被告未在場，是陳述人直接面對詢問警員所為陳述較為坦然
    ；事後可能因陳述人對被告有所顧忌或同情，因而在被告面
    前較不願陳述不利被告之事實；(3)受外力干擾：陳述人單獨
    面對檢察事務官或司法警察（官）所為陳述，程度上較少受
    到被告及他人等外力影響，其陳述較趨於真實。若被告在庭
    或有其他人在場旁聽，陳述人可能會迴避對被告不利之證述
    ，或因不想生事乃虛構事實而為陳述；(4)事後串證：目擊證
    人對警察描述所目睹情形，因較無時間或動機編造事實，客
    觀上亦較難與被告有勾串情事，其陳述較有可信性。但事後
    因特殊關係，雙方可能因串謀而統一口徑；或事後情況變化
    ，兩者從原先敵對關係變成友好關係等情，其陳述即易偏離
    事實而較不可採】。
(二)、證人乙○○、林慧真、己○○於原審審理中翻異前詞，所為
    證述內容與警詢所述不同。經查，證人乙○○、林慧真、己○○於警詢之證述，依其記載內容，係採一問一答方式，有
    渠等警詢筆錄在卷可參，且證人乙○○、林慧真、己○○於
    警詢之證述較接近案發時點，記憶應較為清晰，佐以當時被
    告甲○○不在場，渠等心理壓力較小，較有可能據實陳述，
    況證人乙○○及己○○於警詢所為證述之內容，對於曾向被
    告甲○○購買毒品之基本事實之供述始終一致；與證人林慧
    真對被告甲○○曾以門號0000000000號行動電話為聯絡工具
    ，先後販賣第一級毒品予他人多次之證述相符。證人乙○○
    於原審審理中雖表示伊於警詢時毒癮發作云云，惟其於偵訊
    即明確表示：伊在警局及剛才（指偵訊中之證詞）所講「阿
    國（指被告甲○○）」曾經賣海洛因給伊1次，都是事實，
    沒有虛構、（檢察官問：現在精神狀況？）頭腦清楚」等語
    在卷（見偵卷第38頁），已明白供稱頭腦清楚，並與警詢所
    述相符，其嗣於原審審理時亦未再表示其警詢內容係遭受不
    正方法訊問或非出於自由意志而為；另證人己○○、林慧真
    於原審審理中亦未表示渠等警詢內容係遭受不正方法訊問或
    非出於渠等自由意志而為，且證人乙○○更於原審審理中交
    互詰問時，對於其確曾以1,000元之代價，向被告甲○○購
    買過第一級毒品海洛因1包之事實證稱不移（僅否認錢已交
    付）；另證人己○○於原審審理中交互詰問時亦證稱其於警
    詢中所述毒品交易經過均較正確、實在等語；證人林慧真於
    原審審理中交互詰問時亦證稱其對於警詢中所提及其曾目睹
    被告甲○○販賣第一級毒品海洛因予他人之事實，沒有什麼
    意見，且當時說扣案毒品是被告甲○○所有確實正確等語，
    益徵渠等上開警詢時之陳述應具有任意性及可信性。本院認
    證人乙○○、林慧真、己○○3人警詢時之陳述，基於發見
    真實，且為證明犯罪事實存否所必要，斟酌上開供述證據之
    取得過程並無瑕疵，且與本案待證事實有關，以之作為本案
    證據尚無不當，是揆諸前揭說明，證人乙○○、林慧真、己○○於警詢時之證述，符合刑事訴訟法第159條之2之情形而
    有證據能力。
二、證人乙○○於偵查中之證述：
　　按「刑事訴訟法第一百五十九條之五第一項「被告以外之人
    於審判外之陳述，雖不符前四條之規定，而經當事人於審判
    程序同意作為證據，法院審酌該言詞陳述或書面陳述作成時
    之情況，認為適當者，亦得為證據」之規定，係以被告以外
    之人於審判外之陳述不符合同法第一百五十九條之一至第一
　　百五十九條之四有關傳聞法則例外規定之情形，且該陳述須
  　經法院審酌作成時之情況，認為適當時，始有其適用。此所
　　謂「審酌該陳述作成時之情況，認為適當」者，係指依各該
　  審判外供述證據製作當時之過程、內容、功能等情況，是否
    具備合法可信之適當性保障，加以綜合判斷而言；倘法院審
    酌結果，認為該違背法定程序屬證據相對排除法則，但其情
　　節重大，或其可信度明顯過低之情事者，即應認其欠缺適當
　  性，仍不具證據能力，而不得作為證據。至同法第一百五十
    八條之三規定：「證人、鑑定人依法應具結而未具結者，其
    證言或鑑定意見，不得作為證據」，其立法理由乃在擔保該
    證言或鑑定意見，係據實陳述或公正誠實之可信性，故未依
　　法具結者，依證據絕對排除法則，當然無證據能力，而不得
　  作為證據，自不得因當事人於審判程序之同意，逕認該未經
    具結之證言或鑑定意見，亦得作為證據，此於適用同法條（
    第一百五十九條之五）第二項所定「視為有前項之同意」之
    情形者，亦應受上揭第一百五十八條之三規定之限制」最高
    法院94年度台上字第3277號判決可資參照。本案證人乙○○
    於96年4月4日偵訊時雖以證人身分到庭，惟並未經檢察官令
    其具結 (因證人乙○○陳稱伊不願意對甲○○賣海洛因給伊
    之事做證，怕他會報復，故檢察官諭知無庸具結，參偵卷第
    38頁)，則因違反刑事訴訟法第158條之3之證據絕對排除法
    則，與違反刑事訴訟法第159條之1至之4之相對排除法則不
    同，自不適用刑事訴訟法第159條之5之規定 (此觀之刑事訴
    訟法第159條之5係規定「不符前4條 (即159條之1至159條之
    4)之規定」始有適用亦可知。從而證人乙○○既以證人之身
    分於檢察官訊問時未經具結，則其此部分證言自無證據能力
    ，不得作為認定被告犯罪事實存否之證據。
三、按被告以外之人於審判外之陳述雖不符刑事訴訟法第159條
    之1至之4之規定，而經當事人於審判程序同意作為證據，法
    院審酌該言詞陳述或書面陳述作成時之情況，認為適當者，
    亦得為證據；當事人、代理人或辯護人於法院調查證據時，
    知有刑事訴訟法第159條第1項不得為證據之情形，而未於言
    詞辯論終結前聲明異議者，視為有前項之同意，同法第159
    條之5定有明文。本件公訴人、上訴人即被告（下稱被告）
    甲○○及指定辯護人對於本案卷內為本院所引用之下列其餘
    各項證據之證據能力均不爭執，本院參酌各該證據作成時之
    情況，並無瑕疵，認以之作為證據並無不當，故均認有證
    據能力，先予敘明。
貳、實體部分：
一、訊據被告甲○○固坦承乙○○、己○○均係其友人，林慧真
    係其女友，且兩人生有一女，扣案物中除注射針筒、摻有第
    一級毒品海洛因之香菸各1支，分別係乙○○、林慧真所有
    外，其餘均為其所有等事實不諱，惟矢口否認有何販賣第一
    級毒品海洛因犯行，辯稱：伊並未販賣第一級毒品海洛因予
    乙○○、己○○。扣案之海洛因係伊與乙○○約好每人各出
    2,500元，一起向綽號黑貓之友人購買，待購得返回上開旅
    館內朋分施用，詎一回到旅館即為警查獲；另因己○○急需
    購買第一級毒品海洛因，向伊探詢是否有貨，但伊沒有，故
    介紹其向綽號阿偉之友人購買，惟阿偉不認識己○○，不願
    意直接與其交易，故透過伊居間聯繫毒品交易細節，及轉交
    毒品、價金，伊只是單純幫忙而已，並未抽佣。伊確實未販
    毒，門號0000000000號、0000000000號行動電話亦非伊所有
    云云。惟查：
(一)、販賣予己○○部分：
  (1)證人己○○於警詢時證稱：是一位叫甲○○的男子販賣一級
    毒品給我施用，約5、6次，於95年7月底開始販賣給我，最
    後1次係95年8月28日15、16時左右，他都是以0000000000號
    行動電話跟我的0000000000號行動電話聯繫購買毒品，每1
    小包（約0.15公克）1,000元，都是約在大里市的範圍內交
    易等語 (參警卷第23頁背面)，證人林慧真於警詢中亦證稱
    ：「（問：甲○○因何要購買上述你所稱甲○○所有之毒品
    ？）‧‧‧甲○○也有將部分一級毒品海洛因賣給其他人。
    」、「（問：甲○○從何時賣一級毒品海洛因給他人？）‧
    ‧‧差不多是從今年8月份中旬開始賣毒品海洛因。」、「
    （問：甲○○如何販賣毒品海洛因給他人？）95年8月份之
    前都是以門號0000000000號跟購買毒品的人聯繫。」、「（
    問：如何跟甲○○購買毒品的人交易？）都是購買者打電話
    至門號0000000000號‧‧‧給甲○○之後，聯繫購買數量及
    價錢，然後再約定不特定的地點進行交易。」、「（問：甲○○販賣一級毒品海洛因給他人的價錢及數量如何計算？）
    海洛因0.15公克的重量1小包，賣給他人新臺幣1,000元。」
    、「（問：妳如何得知甲○○販賣一級毒品海洛因？）因為
    我都是跟甲○○住在一起，所以有人要買毒品時，我都有聽
    見甲○○與對方聯繫如何交易購買毒品，另外甲○○將一級
    毒品海洛因賣給他人交易時，我有時候也有跟去。」、「（
    問：甲○○販賣毒品所用的交通工具是什麼？）就是昨天警
    方搜索得那一台自小客A9—2669號車。」等語 (參警卷第15
    頁以下)，其所見聞被告甲○○與他人聯繫交易毒品等經過
    情節，與證人己○○所述大致相符，復有門號0000000000號
    、0000000000號行動電話通聯記錄在卷 (警卷第51頁以下)
    可查。參之被告甲○○亦自承，與己○○是工作夥伴，認識
    3、4年以上，林慧真係其女友，2人育有1女，彼此均無仇怨
    等語 (本院卷第36頁)，衡諸常理，證人己○○、林慧真當
    無任意捏詞攀誣被告甲○○涉犯販賣毒品重罪之理，足認證
    人己○○、林慧真上開證述確與事實相符。
  (2)關於己○○向被告甲○○購買第一級毒品海洛因之時間、次
    數、數量及價額，證人己○○於原審已明確證稱：其於警詢
    中所言之時間、次數、數量及價額較正確等語（參原審卷第
    74頁），爰以證人己○○於警詢中所述「自95年7月底某日
    起至95年8月28日下午3、4時止」、「第一級毒品海洛因每
    小包（約0.15公克）」、「每1小包1,000 元」等為認定依
    據。至於次數部分，證人己○○於警詢中係稱：約購買5、
    6次等語（參警卷第23頁反面），為被告甲○○之利益，爰
    以最低次數即「5次」計算。
  (3)被告雖辯稱如上，而證人己○○於原審亦改稱：其與被告甲○○交易過程中，曾經有1次看到其將錢交給被告甲○○後
    ，被告甲○○就叫另一名不詳姓名之朋友將第一級毒品海洛
    因送過來，被告甲○○再將送過來之第一級毒品海洛因轉交
    予伊云云（原審卷第70頁)；證人林慧真於原審亦改稱：其
    從未看過被告甲○○販賣毒品予他人云云 (原審卷第75 頁)
    惟證人己○○於原審已明確證稱其於警詢時所述毒品交易經
    過均實在等語，其嗣後雖又翻異前詞，所為翻異諒係因與被
    告甲○○同庭，心理自有壓力，而為附和被告甲○○之詞，
    尚難採信。另證人林慧真係被告甲○○之女友，且2人甫生
    育1女，足證其2人關係密切，證人林慧真於警詢中已就被告
    甲○○如何以門號0000000000號行動電話與購毒者聯繫販賣
    第一級毒品以營利等經過情節說明甚詳，衡諸其2人間之關
    係，林慧真顯無誣攀被告甲○○之必要，是其於警詢中所述
    ，應較可採信，是證人林慧真事後所為翻異，亦應係迴護被
    告之詞，亦不足採信。
(二)、販賣予乙○○部分：
  (1)證人乙○○於警詢時證稱：「海洛因我是向甲○○購買的，
    我是95年10月18日14時許，在甲○○所駕駛之A9—2669號自
    用小客車上，以1,000元之價格向甲○○購入第一級毒品海
    洛因1小包，我是在臺中縣太平市某路上遇到甲○○，他叫
    我上車，就載我四處繞，在路上時我就跟他買1000元海洛因
    ，然後就以我自己準備的注射針筒將海洛因加水後注射左手
    腕，甲○○就繼續載我於霧峰、太平等地四處逛，後來就順
    道去他同居人林慧真與小孩林００處。我平時都是打他的手
    機0000000000號跟他聯絡等語 (警卷第21頁背面)，證人林
    慧真於警詢時亦證稱：甲○○約95年8月中旬以後改以門號
    0000000000號跟購買毒品的人聯繫等語，堪信被告確有於95
    年10月間使用門號0000000000號行動電話為聯絡販毒之工具
    ，與證人乙○○所述相符，且乙○○於95年10月18日為警查
    獲後採尿送驗，結果呈嗎啡陽性反應，經臺灣臺中地方法院
    檢察署檢察官以95年度毒偵字第5019號提起公訴，臺灣臺中
    地方法院以95年度訴字第3578號判處有期徒刑7月確定，有
    臺灣臺中地方法院9 5年度訴字第3578號刑事判決 (本院卷
    第51頁)及乙○○之臺灣高等法院被告前案紀錄表各1份在卷
    可憑，參之被告甲○○亦自承其與乙○○是案發前1、2個月
    認識的朋友，彼此無仇怨等語 (本院卷第36頁)，衡諸常理
    ，證人乙○○當無任意捏詞攀誣被告甲○○涉犯販賣毒品重
    罪之理；且乙○○復未因上開證述而獲依毒品危害防制條例
    第17條所定減刑寬典之優待，有臺灣臺中地方法院95年度訴
    字第3578號刑事判決在卷可參，證人乙○○亦無謀求減刑之
    利，而構陷被告甲○○犯罪之必要，足認證人乙○○上開所
    證曾向被告甲○○購買1次毒品等語應堪採信。
  (2)被告販賣第一級毒品海洛因予證人乙○○之時間係「95年10
    月18日下午4、5時許」，證人乙○○於95年10月19日警詢中
    稱係「95年10月16日下午2時許」，然此係證人乙○○一時
    口誤，業經證人乙○○於原審審理中證述綦詳（原審卷第67
    頁）。另證人乙○○於警詢時雖證稱有以1000元向國華購買
    1 小包海洛因、總共跟甲○○購買1次毒品海洛因等語，惟
    對於該次購買是否已交付1000元予甲○○，則未見說明，故
    其於原審證稱：其向被告甲○○購買第一級毒品海洛因之價
    款1,000元尚未交付被告甲○○，其在偵訊中忘記向檢察官
    提出解釋等語，尚非不可採信，復無證據證明被告甲○○確
    已收悉此1000元之對價，自不得認甲○○已收悉該1000元之
    對價。
  (3)被告雖辯稱如上，另證人乙○○則於原審審理時改稱：伊有
    與被告甲○○各出2,500元一起向他人合買第一級毒品海洛因
    云云（原審卷第60頁）；於本院則證稱：（問：當天在車上
    你是否有向被告買海洛因？）我有跟他拿海洛因，他說沒有
    ，提議每人出資2500元云云（本院卷第59頁)；證人林慧真
    於原審亦改稱：乙○○曾經與被告甲○○合買過第一級毒品
    海洛因云云 (原審卷第75頁)，惟查，證人乙○○於本院證
    稱：當天是先在電玩店碰面，問被告有無毒品海洛因，被告
    說沒有，他就提議每人出資2千5百元去買，「我身上沒有錢
    ，所以就沒有答應」等語 (本院卷第59頁)，與證人於原審
    所稱: 「有」與被告甲○○各出2,500元一起向他人合買第
    一級毒品海洛因等語不符，且證人乙○○於原審審理中亦證
    稱：「（檢察官問：你有沒有跟甲○○共同向別人買毒品？
    ）沒有。」等語明確，觀其嗣與被告甲○○同庭應訊時，先
    是始終否認曾與被告甲○○合買過第一級毒品海洛因，待見
    被告甲○○辯稱其二人係共同合買，並經原審諭令與被告甲○○對質後，其始就有無共同合買一事改稱如前述，且觀其
    就與被告甲○○共同合買第一級毒品海洛因等事實之連續陳
    述時，亦語帶含糊保留、且相互矛盾（被告乙○○於原審一
    開始係證稱: 十包海洛因是阿國 (即被告甲○○)的，裡面
    沒有屬於我的部分 (原審卷第62頁)、沒有跟被告共同向別
    人買毒品 (同卷第63頁)，與其與被告對質時所述不同 (同
    卷第68頁)，亦與被告所辯是共同出資購買，一人5包等語不
    符)，足認證人乙○○嗣後改稱其係與被告合買海洛因之證
    詞，應係配合被告甲○○之辯詞，不足採信。
(三)、本件雖未於被告甲○○與證人乙○○、己○○交易毒品時當
    場查獲，惟被告甲○○自始即否認販賣第一級毒品海洛因之
    事實，致無從得知其購入第一級毒品海洛因之確實價格及是
    否確有低買高賣之營利情事，惟販賣第一級毒品海洛因屬違
    法行為，非可公然為之，販賣者販入後可任意分裝增減其分
    量再行出售，每次交易之價格、數量，亦隨時依交易對象、
    當時行情而變動，縱或出售之價格較低，亦非當然無營利意
    圖，即便為相同價格，因份量較少亦能從中獲利，除經坦承
    犯行並供明販入、賣出確實價量外，委難查得實情，如被告
    甲○○自始否認到底，既無法查獲其上手，更難查悉有無從
    中獲利，是除非別有事證足認係按同一價量委買或轉售，確
    未牟利外，尚難據此即認販賣之證據有所未足，否則將造成
    知過坦承者難辭重典，飾詞否認者反得僥倖，而失情理之平
    。且按一般民眾均知政府對毒品之查禁森嚴，重罰不予寬貸
    ，衡情倘非有利可圖，絕無平白甘冒被嚴查重罰之高度風險
    之理，從而，舉凡其有償交易，除足反證其確係另基於某種
    非營利本意之關係外，尚難因無法查悉其販入價格，作為是
    否高價賣出之比較，諉無營利之意思阻卻販賣犯行之追訴（
    最高法院84年度第3次刑事庭會議決議意旨參照）。查，本
    件被告甲○○所辯係與乙○○合買、係幫己○○代買第一級
    毒品海洛因云云，均非事實，已如前述，佐以被告甲○○與
    證人乙○○、己○○等人均非至親，倘無從中賺取差價或投
    機貪圖小利，豈有屢屢甘冒重典依購入價格轉售或代購之理
    ？被告甲○○主觀上具有營利之意圖，亦可認定。本件事證
    已臻明確，被告甲○○所辯顯係事後卸責之詞，不足採信。
(四)、查海洛因係毒品危害防制條例第2條第2項第1款所定之第一
    級毒品，不得持有及販賣，核被告甲○○所為，係犯毒品危
    害防制條例第4條第1項販賣第一級毒品罪。被告甲○○持有
    第一級毒品之低度行為，應為販賣第一級毒品之高度行為所
    吸收，不另論罪。再按刑事法若干犯罪行為態樣，本質上原
    具有反覆、延續實行之特徵，立法時既予特別歸類，定為犯
    罪構成要件之行為要素，則行為人基於概括之犯意，在密切
    接近之一定時、地持續實行之複次行為，倘依社會通念，於
    客觀上認為符合一個反覆、延續性之行為觀念者，於刑法評
    價上，即應僅成立一罪。次按「依刑法第五十六條修正
　　理由之說明，謂「對繼續犯同一罪名之罪者，均適用連續犯
  　之規定論處，不無鼓勵犯罪之嫌，亦使國家刑罰權之行使發
    生不合理之現象。」「基於連續犯原為數罪之本質及刑罰公
    平原則之考量，爰刪除有關連續犯之規定」等語，即係將本
    應各自獨立評價之數罪，回歸本來就應賦予複數法律效果之
    原貌。」，最高法院96年8月21日96年度第9次刑事庭會議決
    議可資參照。本案被告甲○○基於營利之意圖，販賣第一級
    毒品海洛因予己○○5次，前後時間相距約1個月，地點均在
    台中縣大里市，於此期間內販賣對象僅為己○○1人，每次
    販賣均是1小包（含袋重約0. 15公克）1,000元，依社會通
    念，在此密切接近之一定時、地持續實行之複次行為，於客
    觀上認為符合一個反覆、延續性之行為觀念，於刑法評價上
    ，即應僅成立一罪。至於被告甲○○販賣第一級毒品海洛因
    予乙○○1次，距上開最後1次販賣予己○○之時間已1個多
    月，販賣對象亦不同，依社會通念，自難認與其販賣予己○○部分亦係基於同一集合犯意，此部分自應分論併罰。被告
    甲○○有如犯罪事實欄所載前科並已執行完畢，有臺灣高等
    法院被告前案紀錄表在卷可稽，其於有期徒刑執行完畢後5
    年內，再犯本件有期徒刑以上之2罪，均應依刑法第47條第1
    項論以累犯，而因販賣第一級毒品罪之法定本刑為死刑或無
    期徒刑，此部分依刑法第64條第1項、第65條第1項規定不得
    加重外，其餘併科罰金刑部分，應依法加重其刑。被告甲○○所犯上開販賣第一級毒品罪之法定本刑為死刑或無期徒刑
    ，其因一時貪念、失慮致罹重典，其販賣毒品之對象分別為
    乙○○、己○○2人，該2人購入後亦僅供己施用，未轉售他
    人造成更大危害，且被告甲○○每次販毒之價額僅1,000元
    ，獲利有限，與販賣毒品之大、中盤商有別，倘逕予宣告法
    定最低度之無期徒刑，猶嫌過重，其犯罪之情狀尚堪憫恕，
    在客觀上足以引起一般人之同情，爰均依刑法第59條規定，
    酌予減輕其刑。被告之刑同時有加重及減輕事由，應依法先
    加後減之。
(五)、原審認被告罪證明確而予以論罪科刑，固非無見，惟查：(1)
    乙○○於96年4月4日偵訊時雖以證人身分到庭應訊，惟並未
    經檢察官諭令其具結，此部分應無證據能力，原審誤認有證
    據能力而採為論罪之依據；(2)被告販賣第一級毒品海洛因予
    乙○○，乙○○係以欠債方式支應，尚未支付1，000元對價
    予被告，原審誤認乙○○已支付1000元予被告，而認被告販
    賣所得共6000元 (含販賣予己○○部分)；(3)0000000000號
    行動電話之登記名義人係丁○○，有遠傳電信股份有限公司
    基本資料查詢回覆資料1件附卷 (本院卷第49頁)可稽，故該
    SIM卡非屬被告所有，且被告自始至終均否認擁有該支行動
    電話，證人林慧真雖證稱被告有使用該支行動電話與人連絡
    販賣海洛因事宜，惟亦未證稱該支行動電話係被告所有，復
    無證據證明該支行動電話係被告所有，此部分自不得諭知沒
    收，原審則誤為沒收之諭知，(4)扣案疑似第一級毒品海洛因
    10包之物品，經法務部調查局鑑定結果，其中經標示HR(+)
    者7包均含第一級毒品海洛因成分，合計淨重1.36公克 (空
    包裝總重2.18公克)，純度23.43%，純質淨重0.32公克，另
    標示HR(-)者3包均未見法定毒品成份，有法務部調查局95年
    11月19日調科壹字第09523038700號鑑定書附卷 (原審卷第
    108頁)可參，證人林慧真於警詢即證稱：（問：甲○○因何
    要購買上述你所稱甲○○所有之毒品？因為甲○○有施用毒
    品的習慣，所以是他自己要施用的，另外甲○○也有將部分
    一級毒品海洛因賣給其他人等語，顯見上開毒品，被告亦有
    販賣之意圖，參諸被告於查獲當日之下午4、5時許，即有販
    賣第一級毒品海洛因1包予乙○○，堪信證人林慧真所述非
    虛，故除附表編號2所示摻有海洛因之香煙1支及有海洛因殘
    留之藥剷2支，可認係被告自行施用及為自行施用所用之物
    外，上開經鑑定有海洛因成份之7包海洛因亦與被告販賣海
    洛因有關，且為當場查獲之毒品，亦應依法宣告沒收銷燬之
    ，原審誤認與本案販賣第一級毒品海洛因犯罪無關而未諭知
    沒收銷燬，亦有未洽。檢察官以原審依刑法第59條規定酌減
    被告刑期尚有未洽，指摘原判決不當，惟原審已就酌減之原
    因詳予說明，檢察官對原審職權之行使予以指摘，並無理由
    ，被告以否認犯行提起上訴，亦無理由，惟原判決既有上開
    可議之處，自屬無可維持，應由本院撤銷改判。爰審酌被告
    甲○○明知第一級毒品海洛因戕害他人身心健康，竟因貪圖
    利益，販賣牟利，犯罪後否認犯行之態度，及其尚非大中盤
    商，販賣之次數、數量及其所得之財物有限等一切情狀，分
    別量處如主文所示之刑，且依其販賣第一級毒品之犯罪性質
    ，認有褫奪公權之必要，併分別宣告如主文所示之褫奪公權
    期間，及定應執行刑。扣案之第一級毒品海洛因7包，為當
    場查獲之毒品，應諭知沒收銷燬之，扣案之上開毒品外包裝
    ，為被告所有供犯罪所用之物，未扣案之被告甲○○販賣第
    一級毒品海洛因所得之財物5,000元，均應依毒品危害防制
    條例第19條第1項規定諭知沒收，販賣第一級毒品所得財物
    5,000元，如全部或一部不能沒收時，以被告甲○○財產抵
    償之。扣案之電動研磨筆、電子磅秤、藥剷2支、包裝袋3包
    （共15只），經行政院衛生署草屯療養院鑑定結果，認其中
    ：電動研磨筆、包裝袋3包（共15只）均未驗出毒品成分
    ；電子磅秤、及其中藥剷1支僅驗出第二級毒品甲基安非
    他命殘留；有該院草療鑑字第0960003328號鑑定書1份附卷
    可查，故扣案如附表所示其餘物品，或非被告所有，或與本
    案無關，均與沒收或沒收銷燬之要件不合，自不予宣告沒收
    或沒收銷燬，併此敘明。
據上論結，應依刑事訴訟法第369條第1項前段、第364條、第299
條第1項前段，毒品危害防制條例第4條第1項、第19條第1項，刑
法第11條、第47條第1項、第51條第5款、第8款、第59條、第37
條第2項、判決如主文。
本案經檢察官丙○○到庭執行職務。
中　　華　　民　　國　　96　　年　　12　  月　　18　　日
            刑事第十庭　審判長法　官　林  照  明
                         　   法　官  蔡  名  曜
                              法  官  郭  瑞  祥
被告甲○○就無罪部分不得上訴。
上列正本證明與原本無異。
如不服本判決應於收受送達後十日內向本院提出上訴書狀，其未
敘述上訴之理由者並得於提起上訴後十日內向本院補提理由書（
須按他造當事人之人數附繕本）。
                              書記官  李  妍  嬅
中　　華　　民　　國　　96　　年　　12　　月　　21　　日
附錄論罪科刑法條：
毒品危害防制條例第4條第1項：
製造、運輸、販賣第一級毒品者，處死刑或無期徒刑；處無期徒
刑者，得併科新臺幣 1 千萬元以下罰金。
附表
┌──┬───────┬───┬───┬───────┐
│編號│物品名稱　　  │數量　│所有人│　　備註 　　 │
├──┼───────┼───┼───┼───────┤
│1   │注射針筒　　  │1支　 │乙○○│              │
├──┼───────┼───┼───┼───────┤
│2   │摻有海洛因    │      │甲○○│              │
│    │之香菸        │2支   │林慧真│              │
├──┼───────┼───┼───┼───────┤
│3   │安非他命吸食器│2支   │甲○○│              │
├──┼───────┼───┼───┼───────┤
│4   │電動研磨筆    │1支   │甲○○│未檢出毒品    │
├──┼───────┼───┼───┼───────┤
│5   │藥剷          │2支   │甲○○│其中1支有海洛 │
│    │              │      │      │因殘留，另1支 │
│    │              │      │      │有安非他命殘渣│
├──┼───────┼───┼───┼───────┤
│6   │包裝袋        │3包   │甲○○│未檢出毒品    │
│    │              │      │      │              │
├──┼───────┼───┼───┼───────┤
│7、 │疑似海洛因    │10包  │甲○○│7包經調查局標 │
│    │              │      │      │示HR(+)者有海 │
│    │              │      │      │洛因成分，另3 │
│    │              │      │      │包標示HR(-)者 │
│    │              │      │      │則無毒品成分  │
└──┴───────┴───┴───┴───────┘
